臺灣高等法院臺南分院刑事判決
上　訴　人
即　被　告　丙○○
　　　　　　　　　　(現羈押於臺灣臺南看守所)
指定辯護人　本院公設辯護人　乙○○
上列上訴人因殺人未遂案件，不服臺灣臺南地方法院94年度訴字
第769號中華民國94年9月28日第一審判決（起訴案號：臺灣臺南
地方法院檢察署94年度偵字第6452號），提起上訴，本院判決如
下：
    主      文
上訴駁回。
    事      實
一、丙○○於民國 (下同)九十一年間因違反槍砲彈藥刀械管制
    條例案件，經臺灣臺南地方法院以九十一年度訴字第一二○
    ○號判處有期徒刑一年二月，併科罰金新臺幣五萬元，於九
    十二年五月十二日確定，入監執行經縮短刑期後於九十三年
    十一月二十二日執行完畢，猶不知悔改。緣丙○○於九十四
    年五月十六日凌晨三時三十分許在臺南市○區○○○路一段
    「一心ＫＴＶ」附近，與甲○○之友人因細故發生口角，即
    撥打電話向翁智偉 (按翁智偉所涉本案傷害罪，因與被害人
    甲○○和解，經被害人於原審撤回告訴，經原審判決公訴不
    受理確定）表示有人要打伊，並要求翁智偉立即騎乘車牌號
    碼Ｇ９Ｚ—７０２號重型機車前來搭載，二人騎車返回臺南
    縣永康市○○路一七二巷六二弄二八號丙○○租屋處後，丙
    ○○旋即獨自進入屋內二樓，並以不詳大小之白布包覆其所
    有之開山刀一把【非屬違反槍砲彈藥刀械管制條例管制之刀
    械，握柄長十三公分、寬約三公分；刀刃長三十五公分，刀
    刃與握柄相接處約四點五公分，刀刃頂端寬六點五公分，刀
    鋒銳利而頗具重量，可輕易割破報紙】，丙○○下樓後再由
    翁智偉騎乘機車搭載，於同日凌晨四時許返回「一心ＫＴＶ
    」附近。此時，甲○○之友人見丙○○持上開白布包覆之開
    山刀進入，立即告知甲○○，眾人旋即各自騎乘機車逃逸，
    丙○○遂命翁智偉騎乘機車搭載，丙○○並將白布取下丟棄
    ，手持開山刀在後追逐。俟甲○○之機車行至臺南市○○○
    路○段一六七號前對向車道附近，因機車鍊子斷裂，無法繼
    續行進，丙○○與翁智偉遂尾隨追至，丙○○見狀立即持刀
    下車衝向甲○○，甲○○則於往中華東路一段對向車道之巷
    口奔逃時，在快車道上跌倒，受有左大腿併左小腿併雙膝鈍
    挫傷及壓痛等傷害。丙○○明知持上開開山刀砍向人體頭、
    頸、胸部等重要部位，足以致人於死，仍悍然不顧，而基於
    殺人之不確定故意，乃持刀高舉過頂，猛力向甲○○之頭、
    頸、胸等部位接續砍下二刀，幸甲○○舉手抵擋並向後退去
    ，始僅受有左手肘切割傷四點五公分、左前臂切割傷五公分
    等傷害；甲○○起身逃至臺南市○○○路○段一六七號「北
    極殿」附近時，再遭丙○○追殺而至，丙○○又承前犯意而
    以同一方式，接續砍向甲○○二刀，此時甲○○舉手抵擋並
    向旁躲去，但仍受有前胸切割傷三公分之傷害，受傷血跡並
    噴灑在中華東路一段一六七號之鐵捲門；因甲○○再往該巷
    內逃去，丙○○始罷手返回臺南市○○○路○段路口，由翁
    智偉騎乘機車搭載離去，始未造成死亡結果。嗣經警循線查
    獲，在丙○○前開租屋處扣得其所有之開山刀一把、沾有血
    跡之白色上衣及黑色褲子各一件。
二、案經甲○○告訴臺南市警察局第一分局報告臺灣臺南地方法
    院檢察署檢察官偵查後提起公訴。
    理      由
一、訊據上訴人即被告丙○○對於有於上開時地以前揭手段導致
    證人甲○○受有前開傷勢等節均坦白承認，惟矢口否認有殺
    人之犯意，辯稱：「我只是要教訓甲○○，我是在巷口處砍
    甲○○四刀，而不是在二處砍甲○○各二刀」，經查：
  (一)上開犯罪事實，除據證人即被害人甲○○證述明確外（見警
    卷第十二至十四頁，偵查卷第二八頁，原審卷第九一至一○
    二頁），復有國立成功大學醫學院附設醫院診斷證明書及病
    患診療資料摘要表各一份（見警卷第二十頁，原審卷第二一
    頁）、現場蒐證黑白照片十二張及彩色照片三十二張（見警
    卷第二一至二四頁原審卷第六一至七六頁）、現場圖一張（
    見原審卷第六十頁）在卷可稽；另有被告丙○○所有扣案開
    山刀一把、沾有血跡之白色上衣及黑色褲子各一件可證（見
    警卷第十九頁，偵查卷第三七頁）；而扣案開山刀一把經檢
    察官及原審勘驗結果，該刀械雖非屬槍砲彈藥刀械管制條例
    管制之刀械，然握柄長十三公分、寬約三公分；刀刃長三十
    五公分，刀刃與握柄相接處約四點五公分，刀刃頂端寬六點
    五公分，刀鋒銳利而頗具重量，可輕易割破報紙，有原審勘
    驗筆錄二份可查（見偵查卷第四十頁，原審卷第五二頁）。
  (二)按殺人未遂與普通傷害之區別，應以加害時有無意欲致人於
    死之殺意為斷。至於被害人受傷之多寡及是否為致命部位，
    輕重如何，有時雖可藉為認定有無殺意之參考，究不能據為
    絕對標準。因此，行為人是否具備殺人之故意，當就行為人
    行為時主觀之認知及意欲，客觀上所使用之器具、傷害之部
    位及殺傷之次數、傷勢程度、下手之程度等一切情狀，予以
    綜合判斷（最高法院十八年上字第一三○九號、十九年上字
    第七一八號刑事判例及八十五年台上字第五六一一號刑事判
    決要旨可資參照），查：
    (1)證人甲○○於原審審理時證稱：「我不認識被告丙○○及
      翁智偉，當天我與朋友在『一心ＫＴＶ』附近，看到很多
      人從『一心ＫＴＶ』跑出來，我朋友說看到有人拿刀子，
      叫我快跑，我便跟著朋友後面各自騎車在中華東路上迴轉
      逃走，由於被告丙○○與翁智偉的機車是在我後方距離不
      遠處，我看到在後座的人（丙○○）將手臂高舉，從路燈
      的照射我看到被告丙○○手持一把長約六十一公分，沒有
      用刀鞘或其他東西包住的長刀。我並沒有向被告丙○○作
      出挑釁的言語或動作，只是騎車逃跑，但是因為我機車的
      鍊子突然壞掉，無法繼續前進，這時我的朋友已經騎車先
      行逃去，剩下我一個人，我便棄車往中華東路對向車道逃
      跑。當時現場的燈光十分昏暗，我在穿越分隔島後跌倒了
      ，這時本來距離我約三公尺多的被告丙○○已經從車上跳
      下並持刀向我追來，被告丙○○當時便將開山刀高舉過頂
      ，用力以不規則方向往我上半身處揮砍二刀，我當時便舉
      起左手抵擋往後逃去，左手立刻被砍了二下受傷，我隨即
      起身再往中華東路一段一六七號巷口的『北極殿』方向逃
      去，但是被告丙○○仍然向我追來，在中華東路一段一六
      七號與『北極殿』附近時，被告丙○○又追上我，再以同
      樣方式對我砍下二刀，這時我還是用左手抵擋，不過胸部
      還是被砍傷一刀，我又再往巷內逃逸，被告丙○○才沒有
      再追過來。」等語（見原審卷第九二至一○二頁）。而證
      人上開證詞有關其行經「一心ＫＴＶ」之緣由、為何要逃
      離現場、機車如何損壞、被告丙○○如何下手砍殺、砍殺
      次數及如何受傷攸關本案待證事實等重大事項，核與其在
      偵查中及警詢時之證詞，始終高度一致（見警卷第十二至
      十四頁，偵查卷第二九頁），其證詞自堪憑信。
    (2)另根據證人甲○○所指遭被告丙○○砍殺之地點（見原審
      卷第六十頁證人甲○○於原審審理時所標示之地點），與
      原審命臺南市警察局第一分局偵查員依據凌晨四時犯罪現
      場之燈光所拍攝之各方位照片，據證人甲○○表示，在中
      華東路一段快車道遭被告丙○○砍殺之照片（見原審卷第
      七一頁）以及中華東路一段一六七號與北極殿鄰近處之照
      片（見原審卷第七二、七三頁），其中快車道上之照片與
      案發當時光線一致，而北極殿附近照片則比案發當時較為
      光亮（見原審卷第一○○頁），可以得知當時光線昏暗；
      此外，亦核與被告丙○○於原審審理時亦陳稱：「證人甲
      ○○跌倒後，我把刀子舉起由上往下砍，因為那時天色昏
      暗，我不知道我往他何處砍下去，但證人甲○○有用左手
      抵擋。」等語相符（見原審卷第一○七頁）。
    (3)綜合上開證據資料，可以確知：被告丙○○明知人體頭部
      、頸部、胸部有大腦、主要大動脈、氣管、心臟及肺臟等
      重要臟器及血管部位；而使用刀刃長三十五公分而刀鋒銳
      利並頗具重量，可輕易割破報紙之開山刀，以高舉過頭頂
      使力由上往下朝證人甲○○之頭頸及胸部砍去，將可能導
      致證人甲○○因大腦、頸部主要大動脈、氣管、心臟及肺
      臟受有不可回復之重大傷害，致生死亡之結果；又案發現
      場燈光昏暗，並無可以避開上開致死部位之客觀燈光條件
      下，被告丙○○仍悍然不顧證人甲○○可能死亡之高度危
      險性存在，竟執意用上開方法以不規則方式揮砍證人甲○
      ○，顯見被告丙○○下手之時，並未刻意斟酌減輕氣力，
      或避開可能致死之重要部位；甚而被告丙○○第一次揮砍
      僅導致證人甲○○受傷之時，仍未罷手，猶繼續追趕數公
      尺後，再以同一手法砍向逃跑受傷之證人甲○○，可見其
      下手兇狠。由此顯見被告丙○○確實毫不顧慮證人甲○○
      是否將因之而死亡，甚至證人甲○○若因之死亡，被告丙
      ○○亦在所不惜，下手程度早已超越被告丙○○所謂之「
      教訓」，被告丙○○確有殺害證人甲○○之未必故意，灼
      然甚明。雖證人甲○○因急救得宜，始未死亡，惟被告丙
      ○○仍難辭殺人未遂之刑責。
    (4)被告丙○○以前開情詞置辯，然而：被告丙○○於警詢時
      已認知到以上開手法砍向證人甲○○，可能會使證人甲○
      ○因受傷過重或流血過多而死亡（見警卷第七頁）。其次
      ，被告丙○○辯稱是在北極殿附近連砍證人甲○○四刀，
      惟此與證人甲○○始終陳述一致之證詞不合，且被告早在
      偵查中即坦承「因為證人甲○○在巷口跌倒，我拿開山刀
      往證人身體砍兩刀，證人用左手抵擋叫我不要砍，隨後跑
      向北極殿，在北極殿外階梯處，我又砍證人二刀」等語（
      見偵查卷第二九、三十、三五頁），可見被告丙○○刻意
      以此謊言，用以削弱其對證人甲○○下手兇殘之程度，顯
      難憑信。而被告又稱是以雙人床床罩大小之白布包覆開山
      刀，且是在證人甲○○跌倒後始取下白布云云，但證人甲
      ○○遭砍殺時，並未見到被告所稱白布，而且以雙人床罩
      大小（即六呎長三呎寬）之白布包覆本案開山刀，體積必
      然頗為龐大而明顯易見，但本案另一被告翁智偉僅見到類
      似以報紙之物件包覆，且經包裝後之大小與棍子或鐵管相
      當（見原審卷第一一二、一一三頁），足見此處亦為被告
      丙○○用以推卸在機車後座即已高舉亮刀之遁詞，同不足
      憑信。至於證人甲○○所受傷勢看似輕微，但亦不能以證
      人甲○○幸運躲避得當，倒果為因遽認被告丙○○並無殺
      人之未必故意。
  (三)綜上所述，本案事證明確，被告丙○○之犯行應堪認定。
二、論罪科刑：
  (一)查被告丙○○下手殺害被害人甲○○，惟未造成死亡結果，
    乃已著手於殺人行為之實行而不遂，為刑法第二十五條之未
    遂犯。核被告丙○○所為，係犯刑法第二百七十一條第二項
    、第一項之殺人未遂罪。又被告丙○○因違反槍砲彈藥刀械
    管制條例案件，經臺灣臺南地方法院判處有期徒刑一年二月
    ，併科罰金新臺幣五萬元確定，入監執行經縮短刑期後於九
    十三年十一月二十二日執行完畢，有臺灣高等法院被告前案
    紀錄表一份在卷足憑（見原審卷第六、七頁），其受有期徒
    刑之執行完畢，五年以內再犯本件有期徒刑以上之罪，為累
    犯，就法定刑為十年以上有期徒刑部分，依刑法第四十七條
    之規定加重其刑。而又被告丙○○已著手於殺人行為之實行
    而不遂，為未遂犯，依刑法第二十六條前段規定，按既遂犯
    之刑度減輕之。上開累犯加重及未遂減輕，並依刑法第七十
    一條第一項之規定，就上開刑之加重及減輕先加後減之。
  (二)原審適用刑法第二百七十一條第二項、第一項、第二十六條
    、第四十七條之規定，並參酌酌被告曾有上開違反槍砲彈藥
    刀械管制條例，此種屬於危害社會治安重大之前科，於執行
    完畢後仍不知謹慎行為，僅因在外與人口角紛爭，旋返家取
    出開山刀，見被害人落單即肆意下手砍殺，幸被害人機警迴
    避，始倖免一死等犯罪之動機、目的、手段、品行，犯罪所
    生之損害，及犯罪後之態度等一切情狀，量處有期徒刑六年
    ，以資懲儆。並以扣案開山刀一把，乃被告丙○○所有供殺
    害甲○○所用之物，業據被告丙○○承認在卷（見原審卷第
    一○二頁），應依刑法第三十八條第一項第二款之規定宣告
    沒收。至於沾有血跡之白色上衣及黑色褲子各一件，雖為被
    告丙○○所有，惟此乃被告丙○○當時所穿著衣物；另白布
    一條雖同為被告丙○○所有，但經被告丙○○隨手拋棄而未
    扣案，無從證明仍然存在，為避免造成沒收困難，認為均無
    庸宣告沒收等情。本院經核其認事用法，均無不當，量刑亦
　　稱妥適。被告上訴意旨，猶執前詞，否認犯罪，又認原審量
  　刑過重云云，為無理由，應予駁回。
據上論結，應依刑事訴訟法第368條，判決如主文。
本案經檢察官李傳來到庭執行職務。
中　　華　　民　　國　　94　　年　　11　　月　　30　　日
                  刑事第五庭　  審判長法　官　顏基典
                                      法　官　戴勝利
                                      法　官　吳森豐
以上正本證明與原本無異。
如不服本判決，應於收受本判決後十日內向本院提出上訴書狀。
其未敘述上訴理由者並得於提起上訴後十日內向本院補提理由書
狀（均須按他造當事人之人數附繕本）「切勿逕送上級法院」。
　　　　　　　　　　　　　　　　　　　書記官　呂嘉文
中　　華　　民　　國　　94　　年　　12　　月　　2 　　日
【附錄】本判決論罪科刑法條：
刑法第二百七十一條第一項、第二項
殺人者，處死刑、無期徒刑或十年以上有期徒刑。
前項之未遂犯罰之。
